臺灣臺北地方法院民事裁定
111年度消債清字第40號
聲  請  人  
即  債務人  林松鴻  
代  理  人  彭韻婷律師(法扶律師)   
相  對  人  
即債權人    中國信託商業銀行股份有限公司
                      設臺北市○○區○○○路0000000000000000000號
法定代理人  利明献  


相  對  人  
即  債權人  華南商業銀行股份有限公司

法定代理人  張振芳  
代  理  人  洪衣婷  
相  對  人  
即  債權人  台北富邦商業銀行股份有限公司

法定代理人  程耀輝  


相  對  人  
即  債權人  國泰世華商業銀行股份有限公司

法定代理人  郭明鑑  


代  理  人  王甄薇  
相  對  人  
即  債權人  兆豐國際商業銀行股份有限公司

法定代理人  張兆順  
代  理  人  林勵之  
相  對  人  
即  債權人  花旗(台灣)商業銀行股份有限公司
                      設臺北市○○區○○路0號0樓至0樓及00樓至00樓
法定代理人  莫兆鴻  
相  對  人  
即  債權人  聯邦商業銀行股份有限公司

法定代理人  李憲章  
代  理  人  鄭伊舒  
相  對  人  
即  債權人  日盛國際商業銀行股份有限公司

法定代理人  黃錦瑭  


相  對  人  
即  債權人  安泰商業銀行股份有限公司
                      設臺北市○○區○○路0段0號00、00、00樓
法定代理人  丁予康  


上列當事人因消費者債務清理事件聲請清算，本院裁定如下：
    主  文
債務人林松鴻自中華民國一百一十一年四月十八日上午十一時起
開始清算程序。
命司法事務官進行本件清算程序。
    理  由
一、按債務人不能清償債務或有不能清償之虞者，得依本條例所
    定更生或清算程序，清理其債務；債務人對於金融機構負債
    務者，在聲請更生或清算前，應向最大債權金融機構請求協
    商債務清償方案，或向其住、居所地之法院或鄉、鎮、市、
    區調解委員會聲請債務清理之調解，消費者債務清理條例（
    下稱消債條例）第3條、第151條第1項分別定有明文。此係
    採前置協商主義，是債務人於協商程序中，自應本於個人實
    際財產及收支狀況，依最大誠信原則，商討解決方案。如終
    究不能成立協商，於聲請更生或清算時，法院審酌上開條文
    所謂「不能清償或有不能清償之虞」，允宜綜衡債務人全部
    收支、信用及財產狀況，評估是否因負擔債務，而不能維持
    人性尊嚴之最基本生活條件，所陳報之各項支出，是否確屬
    必要性之支出，如曾有協商方案，其條件是否已無法兼顧個
    人生活之基本需求等情，為其判斷之準據。又法院開始清算
    程序之裁定，應載明其年、月、日、時，並即時發生效力。
    法院開始更生或清算程序後，得命司法事務官進行更生或清
    算程序，必要時得選任律師、會計師或其他適當之自然人或
    法人1人為監督人或管理人，復為同條例第83條第1項、第16
    條第1項所明定。
二、本件債務人主張：其積欠債權人債務共計新臺幣（下同）10
    4萬5,415元（110年度北司消債調字第362號字卷第10頁，下
    稱調解卷），因無力清償，於消債條例施行後，曾向本院對
    債權人申請債務前置調解，惟債務人無法負擔債權人提出之
    清償條件，是調解不成立，故債務人顯有不能清償債務情事
    ，爰依法聲清算等語。
三、經查：
　㈠債務人以其有不能清償債務情事，於民國110年8月23日向本
    院聲請消債條例前置調解，經本院以110年度北司消債調字
    第362號聲請調解事件受理在案，惟雙方無法達成協議，於1
    10年11月8日調解不成立，有調解不成立證明書在卷可參（
    調解卷第145頁），是本院自應綜合其目前全部收支及財產
    狀況，評估是否已達不能維持最低生活條件，而有「不能清
    償債務或有不能清償之虞」之情形。
  ㈡債務人主張每月領取老人年金2,313元、老人生活津貼7,759
    元、低收入戶補助7.370元，業據其提出勞動部勞工保險局
    函、臺北市中山區公所函、低收入戶及中低收入戶總清查結
    果通知書收入切結書、臺北市低收入戶卡、108及109年度綜
    合所得稅各類所得資料清單附卷可佐（調解卷第35頁至第51
    頁），老人年金2,313元部分，業經本院發函予勞動部勞工
    保險局，有勞動部勞工保險局111年1月22日保國三字第1111
    3005880號函在卷可佐（本院卷第57頁），另經本院發函予
    臺北市政府社會局，債務人每月領有7,370元低收入戶補助
    費用、7,759元老人生活津貼及每年5,000元之三節慰問金（
    每月平均417元，小數點部份四捨五入），有臺北市政府社
    會局111年1月19日北市社助字第1113013369號函在卷可佐(
    本院卷第51頁)，故本院即以每月收入1萬7,859元作為計算
    債務人目前償債能力之依據（計算式：2,313元＋7,370元＋7,
    759元＋417元=1萬7,859元）。
  ㈢按債務人聲請更生或清算時所提財產及收入狀況說明書，其
    表明每月必要支出之數額，與本條例第64條之2第1項、第2
    項規定之認定標準相符者，毋庸記載原因、種類及提出證明
    文件；債務人必要生活費用，以最近一年衛生福利部或直轄
    市政府所公告當地區每人每月最低生活費1.2倍定之。受扶
    養者之必要生活費用，準用第一項規定計算基準數額，並依
    債務人依法應負擔扶養義務之比例認定之；按因負擔扶養義
    務而不能維持自己生活者，免除其義務。但受扶養權利者為
    直系血親尊親屬或配偶時，減輕其義務，消費者債務清理條
    例施行細則第21條之1第3項、消債條例第64條之2第1、2項
    、民法第1118條定有明文。查債務人主張其目前每月支出個
    人生活必要費用2萬1,202元等情，合於衛生福利部公告臺北
    市110年度最低生活費標準1萬7,668元之1.2倍，是債務人主
    張其個人生活必要支出2萬1,202元部分，足堪採信。
  ㈣準此，債務人每月生活必要支出為2萬1,202元，而債務人目
    前每月收入1萬7,859元扣除生活必要支出後，已無餘額可供
    支配，更遑論償還債權人中國信託商業銀行股份有限公司等
    9名債權人債務156萬1,259元，此有財團法人金融聯合徵信
    中心查詢當事人綜合信用報告回覆書、債權人陳報狀(見調
    解卷第29頁至第34頁、第91頁、95頁、第101頁、第103頁、
    第107頁、第115頁、第121頁、第123頁），堪認債務人之經
    濟狀況已有不能清償債務情狀。此外，債務人陳報其名下除
    松江路郵局存款8元、國泰世華銀行中正分行存款1元、國泰
    世華銀行新生分行存款138元、聯邦銀行北中和簡易分行存
    款79元、合作金庫銀行吉林分行存款100元外，無其他財產
    ，有郵局存摺、國泰世華銀行存摺、聯邦銀行存摺、合作金
    庫銀行存摺、全國財產稅總歸戶財產查詢清單在卷可稽（見
    調解卷第39頁、本院卷第65頁至第98頁）。是本院審酌債務
    人之財產、信用、勞力及生活費用支出等狀況，堪認債務人
    客觀上經濟狀況已有不能清償債務之虞，而有藉助清算制度
    調整其與債權人間之權利義務關係而重建其經濟生活之必要
    ，自應許債務人得藉由清算程序清理債務。此外，本件復查
    無債務人有消債條例第6條第3項、第8條或第82條第2項所定
    駁回清算聲請之事由存在，則債務人聲請清算，核屬有據，
    爰依首揭規定，應予開始清算程序，並命司法事務官進行本
    件清算程序。
四、依消債條例第11條第1項、第16條第1項、第83條，裁定如主
    文。
中　　華　　民　　國　　111 　年　　4 　　月　　18　　日
                  民事第二庭  法  官  林怡君
以上正本係照原本作成。
本裁定不得抗告。
本裁定已於111年4月18日上午11時公告。　
中　　華　　民　　國　　111 　年　　4 　　月　　18　　日
                              書記官  陳俐妙